【裁判字號】    95,交聲,225
【裁判日期】    951221
【裁判案由】    違反道路交通管理處罰條例聲明異議
【裁判全文】
臺灣新竹地方法院交通事件裁定        95年度交聲字第225號
移送機關  交通部公路總局新竹區監理所新竹市監理站
異議人即
受處分人  甲○○
上列異議人因違反道路交通管理處罰條例案件，對於交通部公路
總局新竹區監理所新竹市監理站於中華民國九十五年七月二十五
日所為之竹監新四字第裁五一─ＡＥＵ二四九○二○號裁決書，
聲明異議，本院裁定如下：
    主  文
原處分均撤銷。
甲○○汽車駕駛人，行經有燈光號制管制之交岔路口闖紅燈，處
罰緩新臺幣貳仟柒佰元，並記違規點數點；又汽車駕駛人有違
反道路交通管理處罰條例之行為，經交通勤務警察制止時，拒絕
停車接受稽查而逃逸，處罰鍰新臺幣肆仟元，並記違規點數壹點
。
    理  由
一、原處分意旨略以：異議人即受處分人甲○○所有之車號ＣＤ
    ─七四七二號自用小客車，於民國九十五年五月二十四日上
    午八時三十八分許，行經臺北市○○○路與忠孝東路口時紅
    燈左轉，且拒絕停車接受稽查而逃逸，經警方記明車輛牌照
    查明汽車所有人之姓名、住址等資料後開單舉發，因異議人
    所有之車輛違規行為明確，爰依道路交通管理處罰條例第五
    十三條第一項、第六十條第一項之規定，裁處異議人罰鍰新
    臺幣（下同）五千七百元。
二、聲明異議意旨略以：異議人所有之車號ＣＤ─七四七二號自
    用小客車，平日由就讀輔仁大學研究所之兒子楊中棠使用，
    九十五年五月二十四日上午八時三十八分案發時，楊中棠因
    身體不適請假在宿舍休息，並未駕車行經案發地點，又案發
    地點為十字路口，交通繁忙，且時值尖峰時刻，車水馬龍，
    員警要在短時間看清楚車牌號碼實不容易，警方又未能提出
    照片作證，實有誤判之可能，爰依法聲明異議。
三、按道路交通管理處罰條例本質上係行政罰而非刑罰，雖該條
    例本身未設有法律變更比較之規定，惟九十四年二月五日公
    布、九十五年二月五日施行之行政罰法，係行政罰之基本法
    ，該法第五條規定：「行為後法律或自治條例有變更者，適
    用行政機關最初裁處時之法律或自治條例。但裁處前之法律
    或自治條例有利於受處罰者，適用最有利於受處罰者之規定
    」，而該條規定之裁處，應包括訴願、再訴願及行政訴訟之
    決定或判決。又汽車駕駛人，行經有燈光號誌管制之交岔路
    口闖紅燈，處新臺幣一千八百元以上五千四百元以下罰鍰；
    汽車駕駛人駕駛汽車有違反道路交通管理處罰條例之行為，
    經交通勤務警察制止時，拒絕停車接受稽查而逃逸，除按各
    該條規定處罰外，處三千元以上六千元以下罰鍰；汽車駕駛
    人有道路交通管理處罰條例第五十三條第一項、第六十條第
    一項之情形，除依原條款處罰鍰外，並分別記違規點數三點
    及一點；道路交通管理處罰條例第五十三條第一項、第六十
    條第一項、第六十三條第一項第一款及第三款分別定有明文
    。而上開違規行為，於當場不能或不宜攔截製單舉發時，仍
    得對汽車所有人逕行舉發處罰；逕行舉發違反道路交通管理
    事件，經汽車所有人依通知單之應到案日期前到案，並告知
    違規駕駛人姓名、統一編號及住址者，處罰機關應即另行通
    知違規駕駛人到案依法處理；逾應到案日期，處罰機關應依
    同條例第八十五條第三項規定處罰該汽車所有人；道路交通
    管理處罰條例第七條之二第一項、第二項、違反道路交通管
    理事件統一裁罰基準及處理細則第二十四條亦有規定。而上
    開道路交通管理處罰條例第七條之二、第五十三條第一項、
    第六十條第一項之規定，雖於九十四年十二月二十八日修正
    公布，並於九十五年七月一日起施行，惟道路交通管理條例
    第五十三條第一項關於行經有燈光號誌管制之交岔路口闖紅
    燈者之規定，僅將嚴重性未若闖紅燈直行、左轉彎或迴轉之
    右轉情形，另規定於第二項；關於逕行舉發及拒絕停車接受
    稽查之規定，則為文字之修正，比較新舊法後，修正後之規
    定並未較有利於異議人，故關於上開違規事項，應依行政罰
    法第五條規定，適用行政機關最初裁處時之法律即修正前道
    路交通管理處罰條例第七條之二、第五十三條第一項、第六
    十條第一項之規定論處，先予敘明。
四、經查：
(一)車號ＣＤ─七四七二號自用小客車，於九十五年五月二十四
    日上午八時三十八分許，行經臺北市○○○路與忠孝東路交
    叉口時，因駕駛該部汽車之駕駛人未依交通號誌之指示紅燈
    左轉，執行交通勤務之員警予以攔檢時，又拒絕停車接受稽
    查而逃逸，經員警記下該輛汽車車牌號碼後，逕對汽車車主
    開單舉發，交通部公路總局新竹區監理所新竹市監理站（下
    稱新竹市監理站）並據以裁決處罰異議人五千七百元等情，
    業經證人即本件舉發員警乙○○於本院審理時結證屬實，並
    有臺北市政府警察局舉發違反道路交通管理事件通知單及新
    竹市○○○○○道路交通管理事件裁決書各一份在卷可證。
    而證人乙○○與異議人並不認識，當無仇恨可言，自無誣陷
    異議人之動機及必要。再依證人乙○○於本院審理時所述：
    「當時我在執行交通整理勤務，該車由復興南路北上車道駛
    至忠孝東路時，停在忠孝東路與復興南路口等待左轉，我那
    時站在該路口西北角即忠孝東路上，該車要往我的方向轉彎
    ，因該路口禁止左轉，而路口燈號變成紅燈時，該車就直接
    左轉闖紅燈，我就站到馬路中間去攔他，駕駛人看到我後車
    子頓一下，就直接從中間車道往內側車道開走，我看到駕駛
    是男的，約二十歲出頭，車內有三、四人，車子是黑色，車
    型是裕隆霹靂馬，因為駕駛人將車子轉入內車道時車子頓一
    下，車速比較慢，所以有看到車號是ＣＤ─七四七二號，我
    回辦公室查詢結果，車子登記的車款、顏色跟我看的一樣。
    」之舉發經過（見本院卷第十九頁、第二十頁），堪認證人
    乙○○對於案發當時之情狀記憶深刻，於汽車駕駛人拒絕停
    車後亦核對過汽車顏色、車型，應無誤認車牌之可能，益見
    證人乙○○所述確係事實，堪以採信，上開車號汽車駕駛人
    有於案發時地紅燈左轉及拒絕停車接受稽查而逃逸之事實，
    應堪認定。
(二)異議人固辯稱案發當時車輛使用人楊宗棠並未開車外出，而
    案發地點交通繁忙，員警不容易看清楚車牌號碼，本件未能
    提出照片作證，容有誤判可能云云。惟上開車號汽車駕駛人
    確有上開違規事項，已如上述，而乙○○係在執行交通整理
    勤務時發現本件違規案件，情況緊急，且未隨身攜帶照相配
    備，則經證人乙○○於本院審理時證述明確（見本院卷第二
    十頁），本件既係臨時攔檢，員警乙○○對於違規事項無從
    預見，確無法期待其以拍照方式存證。而上開車輛係由楊宗
    棠使用，雖經異議人及證人楊宗棠於本院審理時供明在卷，
    然異議人或證人楊宗棠為上開汽車車主或使用人，對於車輛
    使用狀況最為明瞭，其等不曾提及車輛有何失竊之情形，亦
    無何證據證明上開車號車牌遭人複製冒用，則案發當時違規
    車輛應係異議人所有之汽車無誤，異議人理應知悉該駕駛人
    之身分，是異議人及證人楊宗棠均辯稱沒有出借車輛給他人
    使用云云，洵為卸責之詞，無足採信。
(三)本件舉發員警於查明違規車輛所有人係異議人後，依修正前
    道路交通管理處罰條例第七條之二第一項第一款、第四款及
    第二項之規定，以異議人闖紅燈及不服指揮稽查而逃逸為由
    開單舉發，異議人未於應到案日期前告知違規駕駛人姓名、
    身分證統一編號及住址，新竹監理站依道路交通管理處罰條
    例第八十五條第三項及違反道路交通管理事件統一裁罰基準
    及處理細則第二十四條之規定，以闖紅燈及不服指揮稽查而
    逃逸等違規事項對異議人裁決處罰五千七百元，固非無見，
    惟原處分機關疏未援引道路交通管理處罰條例第六十三條第
    一項第一款、第三款規定，分別加記違規點數三點、一點，
    雖異議人之異議並無理由，然原處分機關之處分有上開瑕疵
    ，仍屬不當，上開裁決處分均應予撤銷。本件汽車駕駛人駕
    駛上開汽車既有行經有燈光號誌管制之交岔路口闖紅燈及因
    闖紅燈經交通勤務警察制止時，拒絕停車接受稽查而逃逸等
    違規行為，爰依修正前道路交通管理處罰條例第五十三條第
    一項、六十條第一項、第六十三條第一項第一款及第三款之
    規定，對異議人裁處如主文所示，以資適法。
據上論斷，應依道路交通案件處理辦法第二十條，修正前道路交
通管理處罰條例第五十三條第一項、第六十條第一項、第六十三
條第一項第一款及第三款，裁定如主文。
中    華    民    國  九十五  年   十二  月  二十一  日
                       交通法庭  法  官  林昌義
以上正本證明與原本無異。
如不服本裁定，應於裁定送達後5日內向本院提出抗告狀。
中    華    民    國    95    年    12    月    21    日
                                 書記官  劉怡芳


司法院資訊處製作；財團法人民間司法改革基金會備份。
